臺灣彰化地方法院民事裁定
 111年度司繼字第648號
聲  請  人  國軍退除役官兵輔導委員會彰化榮譽國民之家

法定代理人  史浩誠  


關  係  人  財政部國有財產署中區分署

法定代理人  趙子賢  
上列聲請人聲請對被繼承人張智振選任遺產管理人事件，本院裁
定如下：
    主  文
選任國軍退除役官兵輔導委員會彰化榮譽國民之家為被繼承人張
智振（男，民國前0年00月0日生，身分證統一編號：Z000000000
號，生前籍設：彰化縣○○鎮○○路○段000號，民國75年6月1日死亡
）之遺產管理人。
准對被繼承人張智振之繼承人為承認繼承之公示催告。
被繼承人張智振之大陸地區以外之繼承人，應自本公示催告公告
於司法院網站之翌日起，一年內承認繼承。上述期限屆滿而無繼
承人承認繼承時，被繼承人張智振之遺產，於清償債權並交付遺
贈物後，如有賸餘即歸屬國庫。
程序費用新臺幣壹仟元由被繼承人張智振之遺產負擔。
    理  由
一、按繼承開始時，繼承人之有無不明者，由親屬會議於1個月
    內選定遺產管理人，並將繼承開始及選定遺產管理人之事由
    ，向法院報明；親屬會議依前條規定為報明後，法院應依公
    示催告程序，定6個月以上之期限，公告繼承人，命其於期
    限內承認繼承；無親屬會議或親屬會議未於前條所定期限內
    選定遺產管理人者，利害關係人或檢察官，得聲請法院選任
    遺產管理人，並由法院依前項規定為公示催告，此為民法第
    1177條、第1178條所明定。次按法院選任之遺產管理人，除
    自然人外，亦得選任公務機關，家事事件法第136條第3項規
    定甚明。
二、聲請意旨略以：被繼承人張智振為聲請人之居住榮民，於民
    國75年6月1日亡故，由聲請人辦理其殯葬事宜，因被繼承人
    尚遺留臺灣銀行中興新村分行存款本金及利息新臺幣5,179
    元，又聲請人非被繼承人之法定遺產管理人，且被繼承人在
    台無法定繼承人可召開親屬會議，為確保被繼承人之權利及
    後續遺產之處理，爰依民法第1178條第2項之規定，聲請准
    予選任聲請人為被繼承人之遺產管理人等語。
三、經查，聲請人所為之主張，業據提出被繼承人之戶籍謄本、
    死亡診斷書、個人資料列印、臺灣銀行中興新村分行函、臺
    灣銀行存摺內頁、匯款申請書、收據等件（均影本）為證，
    並有彰化○○○○○○○○111年5月3日彰田戶字第1110001127號函
    所附被繼承人戶籍資料與本院索引卡查詢附卷可佐，堪信聲
    請人之主張屬實。則被繼承人張智振於75年6月1日死亡，無
    民法第1138條所定之繼承人，且係於臺灣地區與大陸地區人
    民關係條例（81年9月16日公布，同年月18日施行）第68條
    第1項規定施行前死亡，聲請人非其法定遺產管理人，本院
    亦無受理被繼承人之親屬會議向本院報明選定遺產管理人之
    紀錄，是聲請人以利害關係人身分聲請為被繼承人選任遺產
    管理人，即屬有據，本件自有選任遺產管理人之必要。又選
    任遺產管理人，首在考慮其適切性，即除管理遺產須公平外
    ，應以對遺產遺債情況瞭解較深，或對遺產管理事務有專業
    能力者為優先選任，並適時考量事務性質繁簡。審酌被繼承
    人係聲請人之居住榮民，被繼承人死亡後，聲請人依「國軍
    退除役官兵死亡暨遺留財務處理辦法」所定程序，已實際執
    行部分遺產管理事宜，對被繼承人債權債務應較他人熟悉，
    亦非無管理遺產能力，另考量接續遺產管理之便利性，本院
    認選任聲請人為被繼承人之遺產管理人應為適當，爰依法選
    任之並為承認繼承之公示催告，裁定如主文所示。
四、又若無該被繼承人之繼承人承認繼承，其遺產於清償債權，
    並交付遺贈物後，如有賸餘，歸屬國庫。從而國有財產署依
    國有財產法第9條之規定，對被繼承人之財產具有期待利益
    ；且非公用財產，以國有財產局（現為國有財產署）為管理
    機關，民法第1185條、國有財產法第12條分別定有明文，國
    有財產署依法係非公用財產之管理機關，自與本件有利害關
    係，是本院依職權併予通知，附此說明。
五、另依民法第1179、1180條、第1132條及家事事件法第140條
    規定，遺產管理人有下列職務及義務：一、編製遺產清冊。
    二、為保存遺產必要之處置。三、聲請法院依公示催告程序
    ，限定一年以上之期間，公告被繼承人之債權人及受遺贈人
    ，命其於該期間內報明債權及為願受遺贈與否之聲明，被繼
    承人之債權人及受遺贈人為管理人所已知者，應分別通知之
    。四、清償債權或交付遺贈物。五、有繼承人承認繼承或遺
    產歸屬國庫時，為遺產之移交。前項第一款所定之遺產清冊
    ，管理人應於就職後三個月內編製之；第四款所定債權之清
    償，應先於遺贈物之交付，為清償債權或交付遺贈物之必要
    ，管理人經親屬會議之同意，得變賣遺產。遺產管理人，因
    親屬會議，被繼承人之債權人或受遺贈人之請求，應報告或
    說明遺產之狀況。依法應經親屬會議處理之事項，而有民法
    第1132條所列情形之一者，得由有召集權人或利害關係人聲
    請法院處理之。法院選任之遺產管理人於職務執行完畢後，
    應向法院陳報處理遺產之狀況並提出有關文件，附此敘明。
六、依家事事件法第127條第4項規定，裁定如主文。
七、如對本裁定抗告，須於裁定送達後10日之不變期間內，向本
    院提出抗告狀，並繳納抗告費新臺幣1,000元。
中　　華　　民　　國　  111 　年　  11    月 　  2 　 日
                  家事法庭    司法事務官  楊順堯